---
title: "Preparación de datos"
date: "`r format(Sys.time(), '%A %d %B %Y %X')`"
output: 
  html_document: 
    toc: yes
    toc_float:
      collapsed: yes
      smooth_scroll: no
      number_sections: yes
    code_folding: show  
    number_sections: yes
editor_options: 
  chunk_output_type: console
---

# Setup

```{r setup}
knitr::opts_chunk$set(warning = FALSE, 
                      message = FALSE, 
                      echo = TRUE 
                      )
options(scipen=9999) # desactivar notacion cientifica
```

```{css, echo=FALSE}
# /* expandir el espacio del documento*/
body .main-container {
      max-width: 1600px !important;
      width: 1600px !important;
    }
#/* expandir width de la TOC*/
div.tocify {
    width: 22% !important;
    max-width: 331px !important;
    max-height: 102% !important;
}
```

## Librerías

```{r}
if (!require("pacman")) install.packages("pacman") # instalar pacman
                            # cargar librerias
pacman::p_load(dplyr,       # Manipulacion de datos 
               haven,       # importar datos en .dta o .sav
               car,         # recodificar variables
               sjlabelled,  # etiquetado de variables
               sjmisc,      # descriptivos y frecuencias
               sjPlot,      # tablas, plots y descriptivos
               summarytools,# resumen de dataframe
               )
```

## Datos

```{r echo=TRUE}
data <- read_dta("input/data/original/ZA8790_v1-0-0b.dta")

```

# Preparación

En esta sección se realizará la preparación de datos. Se sugiere seguir los siguientes pasos para cada variable:

| Paso                      | Función                         |
|---------------------------|---------------------------------|
| 1. Descriptivo inicial    | sjmisc::frq() o sjmisc::descr() |
| 2. Recodificación         | car::recode()                   |
| 3. Etiquetado de valores  | sjlabelled::set_labels()        |
| 4. Etiquetado de variable | sjlabelled::set_label()         |
| 5. Descriptivo final      | sjmisc::frq o sjmisc::descr()   |

## Variables individuales

### Diagrama de clases sociales
```{r clases_diagrama}

data$v54 <- as.numeric(haven::zap_labels(data$v54))

data$v54[data$v54 %in% c(-9, -8, -7, -4, -3, -1)] <- NA

sjmisc::descr(data$v54)

```

### Posición en escalera social 
```{r TOPBOT}
sjmisc::descr(data$TOPBOT)

data$topbot <- as.numeric(haven::zap_labels(data$TOPBOT))

data$topbot[data$topbot %in% c(-9, -8, -7, -4, -3, -1)] <- NA

sjmisc::descr(data$TOPBOT)


```

### Clase social

```{r clase social}
sjmisc::descr(data$ISCO88)

data$isco88 <- as.numeric(haven::zap_labels(data$ISCO88))

data$isco88[data$isco88 %in% c(-9, -8, -7, -4, -3, -1)] <- NA

```

## Variables de control

### Edad

```{r edad}
sjmisc::descr(data$AGE)

data$AGE <- as.numeric(haven::zap_labels(data$AGE))

data$AGE[data$AGE %in% c(-9, -8, -7, -4, -3, -1)] <- NA

sjmisc::descr(data$AGE)

```

### Sexo

```{r sexo}
sjmisc::descr(data$SEX)

data$SEX <- as.numeric(haven::zap_labels(data$SEX))

data$SEX[data$SEX %in% c(-9, -8, -7, -4, -3, -1)] <- NA

sjmisc::descr(data$SEX)

```

### Ocupacion padre

```{r ocupacion padre} 

sjmisc::descr(data$v64)

data$v64 <- as.numeric(haven::zap_labels(data$v64))

data$v64[data$v64 %in% c(-9, -8, -7, -4, -3, -1)] <- NA

sjmisc::descr(data$v64)

```

### Ocupacion madre

```{r ocupacion madre}

sjmisc::descr(data$v66)

data$v66 <- as.numeric(haven::zap_labels(data$v66))

data$v66[data$v66 %in% c(-9, -8, -7, -4, -3, -1)] <- NA

sjmisc::descr(data$v66)

```

# Seleccionar variables

```{r}
data_procesada<- data%>%
  select(v54,
         TOPBOT,
         ISCO88,
         INCOME,
         SEX,
         AGE,
         v64,
         v66)

data_procesada <- data_procesada %>%
  rename(
    clase_diagrama= v54,
    escala_topbot = TOPBOT,
    ocupacion = ISCO88,
    ingreso = INCOME,
    sexo = SEX,
    edad = AGE,
    ocupacion_padre = v64,
    ocupacion_madre = v66
  )

```

# Resumen 

```{r,results='asis', echo=FALSE}
st_css() # esto configura el css de dfsummary
print(dfSummary(data_procesada),
      method = "render")
view_df(data_procesada)
```

# Guardar datos

```{r}
save(data_procesada,file = "input/data/proc/data_procesada.Rdata")
```



