---
title: "Preparación de datos"
date: "`r format(Sys.time(), '%A %d %B %Y %X')`"
output: 
  html_document: 
    toc: yes
    toc_float:
      collapsed: yes
      smooth_scroll: no
      number_sections: yes
    code_folding: show  
    number_sections: yes
editor_options: 
  chunk_output_type: console
---

# Setup

```{r setup}
knitr::opts_chunk$set(warning = FALSE, 
                      message = FALSE, 
                      echo = TRUE 
                      )
options(scipen=9999) # desactivar notacion cientifica
```

```{css, echo=FALSE}
# /* expandir el espacio del documento*/
body .main-container {
      max-width: 1600px !important;
      width: 1600px !important;
    }
#/* expandir width de la TOC*/
div.tocify {
    width: 22% !important;
    max-width: 331px !important;
    max-height: 102% !important;
}
```

## Librerías

```{r}
if (!require("pacman")) install.packages("pacman") # instalar pacman

### instalar paquete para operacionalzar clase
# pak::pak("DiogoFerrari/occupar")
 
                            # cargar librerias
pacman::p_load(dplyr,       # Manipulacion de datos 
               haven,       # importar datos en .dta o .sav
               car,         # recodificar variables
               sjlabelled,  # etiquetado de variables
               sjmisc,      # descriptivos y frecuencias
               sjPlot,      # tablas, plots y descriptivos
               summarytools,
               occupar,
               knitr, 
               kableExtra # resumen de dataframe
               )
```

## Datos

```{r echo=TRUE}

data <- read_dta("input/data/original/ZA8790_v1-0-0b.dta")

# Seleccionar variables
data_procesada<- data%>%
  select(v54,
         TOPBOT,
         ISCO88,
         INCOME,
         SEX,
         AGE,
         v64, 
         v66,
         v69, # tipo de empleo 
         SELFEMP, # Self-employed
         WRKSUP, # Supervisar
         MAINSTAT, 
         WEIGHT,
         country,
         year
         )

# Valores perdidos como NAs
data_procesada <- data_procesada %>%
  mutate(across(everything(), ~ ifelse(. %in% c(-9, -8, -7, -4, -3, -1), NA, .)))

# FIltrar solo las olas entre 1992 y 2019
data_procesada <- data_procesada %>%
  filter(as.numeric(as.character(year)) >= 1992 & 
         as.numeric(as.character(year)) <= 2019)


data_procesada <- data_procesada %>%
  # Filtros obligatorios según Tabla 2 (variables sin fila NA)
  filter(AGE >= 18 & AGE <= 65) %>% 
  filter(!is.na(TOPBOT), TOPBOT > 0) %>% 
  filter(!is.na(v54), v54 > 0)

# El resto de las variables (Clase, Ingreso, Educación) 
# DEBEN quedarse con sus NA, no las filtres.

sjmisc::frq(data_final$year, weights = data_final$WEIGHT)

```

# Preparación

En esta sección se realizará la preparación de datos. Se sugiere seguir los siguientes pasos para cada variable:

| Paso                      | Función                         |
|---------------------------|---------------------------------|
| 1. Descriptivo inicial    | sjmisc::frq() o sjmisc::descr() |
| 2. Recodificación         | car::recode()                   |
| 3. Etiquetado de valores  | sjlabelled::set_labels()        |
| 4. Etiquetado de variable | sjlabelled::set_label()         |
| 5. Descriptivo final      | sjmisc::frq o sjmisc::descr()   |

## Variables individuales

### Diagrama de clases sociales
```{r clases_diagrama}

data$v54 <- as.numeric(haven::zap_labels(data$v54))

#data$v54[data$v54 %in% c(-9, -8, -7, -4, -3, -1)] <- NA

sjmisc::frq(data$v54)

```

### Posición en escalera social 
```{r TOPBOT}

data$TOPBOT <- as.numeric(haven::zap_labels(data$TOPBOT))

# data$TOPBOT[data$TOPBOT %in% c(-9, -8, -7, -4, -3, -1)] <- NA

sjmisc::descr(data$TOPBOT)

```

### ISCO88
```{r ISCO88}
sjmisc::descr(data$ISCO88)

#data$ISCO88 <- as.numeric(haven::zap_labels(data$ISCO88))

data$ISCO88[data$ISCO88 %in% c(-9, -8, -7, -4, -3, -1)] <- NA

sjmisc::frq(data$ISCO88)

```

### v69
```{r v69}
sjmisc::descr(data$v69)

data$v69 <- as.numeric(haven::zap_labels(data$v69))

data$v69[data$v69 %in% c(-9, -8, -7, -4, -3, -1)] <- NA

sjmisc::frq(data$v69)


```



## Variables de control

### Edad

```{r edad}
sjmisc::descr(data$AGE)

data$AGE <- as.numeric(haven::zap_labels(data$AGE))

data$AGE[data$AGE %in% c(-9, -8, -7, -4, -3, -1)] <- NA

sjmisc::descr(data$AGE)

```

### Sexo

```{r sexo}
sjmisc::descr(data$SEX)

data$SEX <- as.numeric(haven::zap_labels(data$SEX))

data$SEX[data$SEX %in% c(-9, -8, -7, -4, -3, -1)] <- NA

sjmisc::descr(data$SEX)

```

### Ocupacion padre

```{r ocupacion padre} 

sjmisc::descr(data$v64)

# data$v64 <- as.numeric(haven::zap_labels(data$v64))

# data$v64[data$v64 %in% c(-9, -8, -7, -4, -3, -1)] <- NA

sjmisc::descr(data$ISCO88)

```

### Ocupacion madre

```{r ocupacion madre}


# data$v66 <- as.numeric(haven::zap_labels(data$v66))

# data$v66[data$v66 %in% c(-9, -8, -7, -4, -3, -1)] <- NA

sjmisc::descr(data$v66)

```

# Seleccionar variables

```{r seleccionar variables} 



```


# ESeC (Clase social objetva)

```{r}
# 1. Transformación binaria (Asegura que SELFEMP y WRKSUP sean 0 y 1)
data_procesada <- data_procesada %>%
  mutate(
    SELFEMP_bin = case_when(
      SELFEMP == 1 ~ 1,
      SELFEMP == 2 ~ 0,
      TRUE ~ NA_real_
    ),
    WRKSUP_bin = case_when(
      WRKSUP == 1 ~ 1,
      WRKSUP == 2 ~ 0,
      TRUE ~ NA_real_
    )
  )

# 2. Cálculo de ESeC y extracción del número
data_procesada <- data_procesada %>%
  mutate(
    esec_list = isco88toESeC(
      isco88 = as.numeric(as.character(ISCO88)),
      self.employed = SELFEMP_bin,
      supervisor = WRKSUP_bin,
      employed = 1, unemployed = 0, n.employees = 1, n.classes = 10
    ),
    # EXTRAER EL NÚMERO ANTES DE HACER CUALQUIER OTRA COSA
    esec_num = as.numeric(purrr::map_dbl(esec_list, 1)) 
  )

# 3. Recodificación a 5 clases (USANDO esec_num, NO esec_list)
data_procesada <- data_procesada %>%
  mutate(clase_social_5 = case_when(
    esec_num == 1           ~ "Higher-grade managers/prof",
    esec_num == 2           ~ "Lower-grade managers/prof",
    esec_num %in% c(3, 6)   ~ "Intermediate occupations",
    esec_num %in% c(4, 5)   ~ "Self-employed/Small employers",
    esec_num %in% c(7, 8, 9) ~ "Working class",
    TRUE                    ~ "NA" 
  ))

# 4. Convertir a factor de forma segura
data_procesada$clase_social_5 <- factor(data_procesada$clase_social_5, 
  levels = c("Higher-grade managers/prof", 
             "Lower-grade managers/prof", 
             "Intermediate occupations", 
             "Self-employed/Small employers", 
             "Working class",
             "NA"))

# 5. Frecuencia final (Usa la nueva variable clase_social_5)
sjmisc::frq(data_procesada$clase_social_5, weights = data_procesada$WEIGHT, show.na = TRUE)
o# 1. Creamos el data frame desde frq
tabla_frq_clase <- as.data.frame(sjmisc::frq(data_procesada$clase_social_5, show.na = TRUE)[[1]])

# 2. Formateamos con kableExtra
tabla_frq_clase %>%
  select(val, frq, raw.prc, valid.prc) %>% # Seleccionamos solo lo importante
  kable(
    format = "html",
    col.names = c("Categoría", "Frecuencia (N)", "% Bruto", "% Válido"),
    digits = 1,
    caption = "Cuadro 1: Estadísticas descriptivas de la variable de clase"
  ) %>%
  kable_classic(full_width = F, html_font = "Cambria") %>%
  add_indent(c(1:5)) %>% # Indenta las clases para que se vea ordenado
  row_spec(0, bold = T, color = "white", background = "#446e9b") %>% # Encabezado estilo UCH
  footnote(general = "Fuente: Elaboración propia basada en ISSP (1992-2019).")
# # Ver cuáles son los ISCO que más generan NA
# data_procesada %>% 
#   filter(is.na(clase_social_5) & !is.na(ISCO88)) %>% 
#   group_by(ISCO88) %>% 
#   tally(sort = TRUE) %>% 
#   head(10)


```

# Recodificación de v66 y v64 en clase social de origen

```{r clase social de origen}

data_procesada <- data_procesada %>%
  mutate(

    padre_grupo = floor(v64 / 1000),
    madre_grupo = floor(v66/ 1000),
    
    
    clase_padre = case_when(
      padre_grupo == 1 ~ "Higher-grade managers and professionals",
      padre_grupo == 2 ~ "Lower-grade managers and professionals",
      padre_grupo %in% c(3, 4) ~ "Intermediate occupations",
      padre_grupo == 5 ~ "Self-employed and small employers",
      padre_grupo %in% c(6, 7, 8, 9) ~ "Working class",
      TRUE ~ NA_character_
    ),
    
    clase_madre = case_when(
      madre_grupo == 1 ~ "Higher-grade managers and professionals",
      madre_grupo == 2 ~ "Lower-grade managers and professionals",
      madre_grupo %in% c(3, 4) ~ "Intermediate occupations",
      madre_grupo == 5 ~ "Self-employed and small employers",
      madre_grupo %in% c(6, 7, 8, 9) ~ "Working class",
      TRUE ~ NA_character_
    )
  )


orden_clases <- c(
  "Working class" = 1,
  "Self-employed and small employers" = 2,
  "Intermediate occupations" = 3,
  "Lower-grade managers and professionals" = 4,
  "Higher-grade managers and professionals" = 5
)

data_procesada <- data_procesada %>%
  mutate(
    padre_num = orden_clases[clase_padre],
    madre_num = orden_clases[clase_madre],
    
    clase_origen_num = pmax(padre_num, madre_num, na.rm = TRUE),
    
    clase_origen = case_when(
      clase_origen_num == 5 ~ "Higher-grade managers and professionals",
      clase_origen_num == 4 ~ "Lower-grade managers and professionals",
      clase_origen_num == 3 ~ "Intermediate occupations",
      clase_origen_num == 2 ~ "Self-employed and small employers",
      clase_origen_num == 1 ~ "Working class",
      TRUE ~ NA_character_
    ),
    
    clase_origen = factor(clase_origen)
  )


table(data_procesada$clase_origen, useNA = "always")
sjmisc::frq(data_procesada$clase_origen)

```

```{r renombrar variables}
data_procesada <- data_procesada %>%
  rename(
    clase_diagrama= v54,
    escala_topbot = TOPBOT,
    ingreso = INCOME,
    sexo = SEX,
    edad = AGE,
  )


```


# Resumen 

```{r,results='asis', echo=FALSE}
st_css() # esto configura el css de dfsummary
print(dfSummary(data_procesada),
      method = "render")
view_df(data_procesada)

```

# Guardar datos

```{r}
save(data_procesada,file = "input/data/proc/data_procesada.Rdata")
```



