---
title: "PreparaciĂłn de datos"
date: "`r format(Sys.time(), '%A %d %B %Y %X')`"
output: 
  html_document: 
    toc: yes
    toc_float:
      collapsed: yes
      smooth_scroll: no
      number_sections: yes
    code_folding: show  
    number_sections: yes
editor_options: 
  chunk_output_type: console
---

# Setup

```{r setup}
knitr::opts_chunk$set(warning = FALSE, 
                      message = FALSE, 
                      echo = TRUE 
                      )
options(scipen=9999) # desactivar notacion cientifica
```

```{css, echo=FALSE}
# /* expandir el espacio del documento*/
body .main-container {
      max-width: 1600px !important;
      width: 1600px !important;
    }
#/* expandir width de la TOC*/
div.tocify {
    width: 22% !important;
    max-width: 331px !important;
    max-height: 102% !important;
}
```

## LibrerĂ­as

```{r}
if (!require("pacman")) install.packages("pacman") # instalar pacman
                            # cargar librerias
pacman::p_load(dplyr,       # Manipulacion de datos 
               haven,       # importar datos en .dta o .sav
               car,         # recodificar variables
               sjlabelled,  # etiquetado de variables
               sjmisc,      # descriptivos y frecuencias
               sjPlot,      # tablas, plots y descriptivos
               summarytools,# resumen de dataframe
               )
```

## Datos

```{r echo=TRUE}

data <- read_dta("input/data/original/ZA8790_v1-0-0b.dta")

```

# PreparaciĂłn

En esta secciĂłn se realizarĂˇ la preparaciĂłn de datos. Se sugiere seguir los siguientes pasos para cada variable:

| Paso                      | FunciĂłn                         |
|---------------------------|---------------------------------|
| 1. Descriptivo inicial    | sjmisc::frq() o sjmisc::descr() |
| 2. RecodificaciĂłn         | car::recode()                   |
| 3. Etiquetado de valores  | sjlabelled::set_labels()        |
| 4. Etiquetado de variable | sjlabelled::set_label()         |
| 5. Descriptivo final      | sjmisc::frq o sjmisc::descr()   |

## Variables individuales

### Diagrama de clases sociales
```{r clases_diagrama}

data$v54 <- as.numeric(haven::zap_labels(data$v54))

data$v54[data$v54 %in% c(-9, -8, -7, -4, -3, -1)] <- NA

sjmisc::descr(data$v54)

```

### PosiciĂłn en escalera social 
```{r TOPBOT}

data$TOPBOT <- as.numeric(haven::zap_labels(data$TOPBOT))

data$TOPBOT[data$TOPBOT %in% c(-9, -8, -7, -4, -3, -1)] <- NA

sjmisc::descr(data$TOPBOT)

```

### ISCO88
```{r ISCO88}
sjmisc::descr(data$ISCO88)

data$ISCO88 <- as.numeric(haven::zap_labels(data$ISCO88))

data$ISCO88[data$ISCO88 %in% c(-9, -8, -7, -4, -3, -1)] <- NA

sjmisc::descr(data$ISCO88)

```

### v69
```{r v69}
sjmisc::descr(data$v69)

data$v69 <- as.numeric(haven::zap_labels(data$v69))

data$v69[data$v69 %in% c(-9, -8, -7, -4, -3, -1)] <- NA

sjmisc::descr(data$v69)


```



## Variables de control

### Edad

```{r edad}
sjmisc::descr(data$AGE)

data$AGE <- as.numeric(haven::zap_labels(data$AGE))

data$AGE[data$AGE %in% c(-9, -8, -7, -4, -3, -1)] <- NA

sjmisc::descr(data$AGE)

```

### Sexo

```{r sexo}
sjmisc::descr(data$SEX)

data$SEX <- as.numeric(haven::zap_labels(data$SEX))

data$SEX[data$SEX %in% c(-9, -8, -7, -4, -3, -1)] <- NA

sjmisc::descr(data$SEX)

```

### Ocupacion padre

```{r ocupacion padre} 

sjmisc::descr(data$v64)

data$v64 <- as.numeric(haven::zap_labels(data$v64))

data$v64[data$v64 %in% c(-9, -8, -7, -4, -3, -1)] <- NA

sjmisc::descr(data$v64)

```

### Ocupacion madre

```{r ocupacion madre}

sjmisc::descr(data$v66)

data$v66 <- as.numeric(haven::zap_labels(data$v66))

data$v66[data$v66 %in% c(-9, -8, -7, -4, -3, -1)] <- NA

sjmisc::descr(data$v66)

```

# Seleccionar variables

```{r seleccionar variables} 
data_procesada<- data%>%
  select(v54,
         TOPBOT,
         ISCO88,
         INCOME,
         SEX,
         AGE,
         v64,
         v66,
         v69)


```

# RecodificaciĂłn ISCO88 y v69 en clase social
```{r clase social}


data_procesada <- data_procesada %>%
  mutate(
    isco_grupos = floor(ISCO88 / 1000))



data_procesada <- data_procesada %>%
  mutate(
    clase_egp = case_when(
      isco_grupos == 1 ~ "Higher-grade managers and professionals",
      isco_grupos == 2 ~ "Lower-grade managers and professionals",
      isco_grupos %in% c(3, 4) ~ "Intermediate occupations",
      v69 %in% c(3, 4) & isco_grupos %in% 1:5 ~ "Self-employed and small employers",
      isco_grupos %in% c(6, 7, 8, 9) ~ "Working class",
      TRUE ~ NA_character_
    )
  ) %>%
  mutate(clase_egp = factor(clase_egp))


table(data_procesada$clase_egp, useNA = "always")

sjmisc::frq(data_procesada$clase_egp)


sjmisc::frq(data$clase_egp)

```

# RecodificaciĂłn de v66 y v64 en clase social de origen

```{r clase social de origen}

data_procesada <- data_procesada %>%
  mutate(

    padre_grupo = floor(v64 / 1000),
    madre_grupo = floor(v66/ 1000),
    
    
    clase_padre = case_when(
      padre_grupo == 1 ~ "Higher-grade managers and professionals",
      padre_grupo == 2 ~ "Lower-grade managers and professionals",
      padre_grupo %in% c(3, 4) ~ "Intermediate occupations",
      padre_grupo == 5 ~ "Self-employed and small employers",
      padre_grupo %in% c(6, 7, 8, 9) ~ "Working class",
      TRUE ~ NA_character_
    ),
    
    clase_madre = case_when(
      madre_grupo == 1 ~ "Higher-grade managers and professionals",
      madre_grupo == 2 ~ "Lower-grade managers and professionals",
      madre_grupo %in% c(3, 4) ~ "Intermediate occupations",
      madre_grupo == 5 ~ "Self-employed and small employers",
      madre_grupo %in% c(6, 7, 8, 9) ~ "Working class",
      TRUE ~ NA_character_
    )
  )


orden_clases <- c(
  "Working class" = 1,
  "Self-employed and small employers" = 2,
  "Intermediate occupations" = 3,
  "Lower-grade managers and professionals" = 4,
  "Higher-grade managers and professionals" = 5
)

data_procesada <- data_procesada %>%
  mutate(
    padre_num = orden_clases[clase_padre],
    madre_num = orden_clases[clase_madre],
    
    clase_origen_num = pmax(padre_num, madre_num, na.rm = TRUE),
    
    clase_origen = case_when(
      clase_origen_num == 5 ~ "Higher-grade managers and professionals",
      clase_origen_num == 4 ~ "Lower-grade managers and professionals",
      clase_origen_num == 3 ~ "Intermediate occupations",
      clase_origen_num == 2 ~ "Self-employed and small employers",
      clase_origen_num == 1 ~ "Working class",
      TRUE ~ NA_character_
    ),
    
    clase_origen = factor(clase_origen)
  )


table(data_procesada$clase_origen, useNA = "always")
sjmisc::frq(data_procesada$clase_origen)



```

```{r renombrar variables}
data_procesada <- data_procesada %>%
  rename(
    clase_diagrama= v54,
    escala_topbot = TOPBOT,
    ingreso = INCOME,
    sexo = SEX,
    edad = AGE,
  )


```


# Resumen 

```{r,results='asis', echo=FALSE}
st_css() # esto configura el css de dfsummary
print(dfSummary(data_procesada),
      method = "render")
view_df(data_procesada)

```

# Guardar datos

```{r}
save(data_procesada,file = "input/data/proc/data_procesada.Rdata")
```



